臺灣新竹地方法院刑事判決　　　　　　　　　　　　　　九十年度易字第七四二號
　　公　訴　人　臺灣新竹地方法院檢察署檢察官
　　被　　　告　丙○○
　　選任辯護人　洪大明
　　　　　　　　黃莉玲
　　被　　　告　甲○○
　　　　　　　　乙○○
右列被告等因賭博案件，經檢察官提起公訴（九十年度偵字第七０二號），本院判決
如左：
    主      文
丙○○以賭博為常業，處有期徒刑肆月，如易科罰金，以佰元折算壹日。扣案之電
動賭博機具皇冠列車、三國誌、金牌瑪琍、王牌對決、水果精靈、滿貫大亨、熊貓篇
、天文數字、數字方塊等共肆拾玖臺（含ＩＣ板肆拾玖片）、代幣肆仟貳佰拾柒枚
、監視器貳組、電眼貳臺及新臺幣貳仟捌佰陸拾元，均沒收。
甲○○在公眾得出入之場所賭博財物，處罰金壹仟元，如易服勞役，以佰元折算壹
日。扣案之電動賭博機具皇冠列車、三國誌、金牌瑪琍、王牌對決、水果精靈、滿貫
大亨、熊貓篇、天文數字、數字方塊等共肆拾玖臺（含ＩＣ板肆拾玖片）及新臺幣貳
仟元，均沒收。
乙○○無罪。
    事      實
一、丙○○係設於新竹市○○街八號一樓「九九電子遊藝場」之公眾得出入之場所之
    實際負責人（登記名義人為丙○○之弟蔡岸隆），負責店內之經營與兌換代幣、
    開、洗分及兌換現金等工作。丙○○基於常業賭博之犯意，自民國九十年一月初
    起，在「九九電子遊藝場」內擺設電動賭博機具皇冠列車、三國誌、金牌瑪琍、
    王牌對決、水果精靈、滿貫大亨、熊貓篇、天文數字、數字方塊等共四十九臺（
    含ＩＣ板四十九片），與賭客依賭博機具種類之不同，以兌換代幣或以新臺幣（
    下同）一百元開五百分等「一比五」方式，押注分數與電動賭博機具對賭，若押
    中可獲倍數不等之分數，否則即由該機具沒入分數，再累積分數以原開分比例兌
    換現金之方式，與不特定人賭博財物，並賴此維生而以之為常業。甲○○於九十
    年一月十八日凌晨一時許，在上址公眾得出入之場所內，把玩「魔術方塊」、「
    麻將」、「皇冠列車」等三種賭博機具，並以三千元開一萬五千分，以押注之方
    式賭博財物，於檯面分數剩餘一萬分時，向丙○○兌換得現金二千元，嗣於同日
    凌晨五、六時許，甲○○步出「九九電子遊藝場」時，為警當場查獲，扣得甲○○兌換所得之現金二千元，始得悉上情。嗣後新竹市警察局第一分局北門派出所
    至「九九電子遊藝場」實施搜索時，並扣得電動賭博機具皇冠列車、三國誌、金
    牌瑪琍、王牌對決、水果精靈、滿貫大亨、熊貓篇、天文數字、數字方塊等共四
    十九臺（含ＩＣ板四十九片）、丙○○所有供賭博所用之代幣四千二百三十七枚
    、監視器二組、電眼二臺及因擺設上開電動賭博機具與賭客對賭所得之賭資二千
    八百六十元。
二、案經新竹市警察局第一分局報請臺灣新竹地方法院檢察署檢察官偵查起訴。
　　理　　　由
壹、有罪部分：
一、訊據被告甲○○於警訊及本院調查時對於右開有於「九九電子遊藝場」把玩電動
    賭博機具並換取現金之犯行坦承不諱，核與證人即查獲本件之新竹市警察局第一
    分局警員羅金榮、吳文華證述情節相符，並有扣案之現金二千元可資佐憑，堪認
    被告甲○○之自白核與事實相符，其賭博犯行應可認定。訊據被告丙○○固坦認
    其為「九九電子遊藝場」之實際負責人，惟矢口否認有何常業賭博之犯行，辯稱
    ：被查獲當天凌晨一點到四點間只有被告甲○○一個人來，他總共在「九九電子
    遊藝場」消費一千多元，包含換代幣及開分，伊店內不許所開分之分數換錢，要
    打完分數才可以離開，沒有打完就是放棄或將分數記下來改天再打，被告甲○○
    於當日凌晨四點多即離開店內，被警察帶至新竹市警察局第一分局樹林頭派出所
    製作筆錄，至當日上午六點多才至店內搜索，程序顯有瑕疵，且被告甲○○於偵
    查時亦翻異前詞，改稱純屬娛樂，不是賭博，是被告甲○○對其不利之供述顯不
    可採云云。經查：「九九電子遊藝場」內擺設電動賭博機具，確實於前來把玩之
    賭客累積至一定分數後，得按機臺開分比例兌現現金一節，業據同案被告甲○○
    於警訊及本院調查時坦認無訛，被告甲○○於警訊時供稱：查獲當天所玩之三種
    機臺，均為賭博性電動玩具，是以一比五方式，一百元可以開五百分，最高押注
    一百分，最低押注二十分，如果押中可得數倍不等之分數，累計至五千分即可向
    店家換得一千元等語；另於本院調查時供述：「我當天總共花了二、三千元換代
    幣，代幣一枚十元，投壹枚代幣，可以換五十分。」、「（有無全部玩完？）全
    部玩完，我一、二點去玩到五、六點，中間未離開過電玩店，我是出來才被警察
    抓，因為我有洗分換錢，所以才被抓，一萬分可以換二千元，我當天就是換了二
    千元回家。」、「‧‧‧警察要我說實話，我就照實說，我並未遭刑求。」等語
    （見本院九十年十二月十二日訊問筆錄），被告甲○○對於如何把玩上開賭博性
    電動機具，如何開分、洗分、兌換現金等細節，均詳細陳述，對於如何被警察查
    獲及有無遭刑求等情，亦供承甚明，此有本院上開訊問筆錄附卷足參；被告甲○○與被告丙○○並無宿怨恩仇等情，此經被告二人供述在卷，被告甲○○亦為本
    案被告之一，經此刑事審判程序之調查，若查有賭博之犯行，勢必遭受有罪判決
    之諭知並科以刑事處罰，若真無賭博之不法情事，被告甲○○絕不可能甘冒自己
    受有罪判決之風險而故為不利於被告丙○○之供述，是被告甲○○上開不利於被
    告丙○○之供詞，應可採信。至同案另名被告乙○○供稱：當日上午五時四十五
    分許，進入「九九電子遊藝場」把玩，當時只有伊一人在場等語，與被告甲○○
    所述當日上午五、六點離開後，始被警察查獲一節，兩者互核觀之，亦與常理無
    違；雖被告甲○○於偵查中翻異前詞，供稱並未賭博，純屬娛樂云云。惟查：被
    告甲○○於本院審理時供稱：「我是出店門才被抓，我當天有玩，我有換代幣玩
    機台，不知道玩不完的代幣可否換現金。」、「（警訊中是否有承認有兌換現金
    ？）是。」、「（為何偵查及本院庭訊又稱沒有此事？）因為我被警察打。」等
    語，對於究竟有無換過錢及歷次偵訊、調查時所為之供述是否實在等關鍵性問題
    均行使緘默權等情，有本院九十一年三月八日審判筆錄存卷可查，被告甲○○上
    開二次翻供，均與被告丙○○同時在場，是被告甲○○顯係為迴護被告丙○○，
    始為上開避重就輕之供述，不得採為有利於被告丙○○之認定。此外，復有電動
    賭博機具皇冠列車、三國誌、金牌瑪琍、王牌對決、水果精靈、滿貫大亨、熊貓
    篇、天文數字、數字方塊等共四十九臺（含ＩＣ板四十九片）、代幣四千二百三
    十七枚、監視器二組、電眼二臺及賭資二千八百六十元扣案可資佐證，本件事證
    明確，被告丙○○上開常業賭博之犯行堪以認定。至被告丙○○之選任辯護人要
    求本院調閱並勘驗新竹市警察局第一分局樹林頭派出所九十年一月十八日凌晨三
    時許至同日凌晨六時許之監視錄影帶及臺灣新竹地方法院檢察署九十年一月十八
    日晚上十時二十五分許之庭訊錄音帶一節，被告甲○○之供述既經本院認有證據
    能力，並得以作為對被告丙○○不利之認定，已如前述，則被告丙○○之選任辯
    護人上開所要求調查之證據，即與本件被告丙○○常業賭博犯行之成立無涉，爰
    不予以調查，併此敘明。
三、核被告丙○○所為，係犯刑法第二百六十七條之常業賭博罪。被告甲○○所為，
    係犯同法第二百六十六條第一項前段之普通賭博罪。爰審酌被告丙○○擺設賭博
    性電動機具，易使賭客沉迷，以致荒廢工作，疏於照顧家庭，造成社會風氣之敗
    壞，兼衡其被查獲之次數，及賭博性電動機具之數量、規模，被告甲○○圖思不
    勞而獲，以賭博方式換取金錢，兼衡其犯後尚能坦認犯行，犯罪情節尚非嚴重等
    一切情狀，分別量處如主文所示之刑，被告丙○○有期徒刑部分，諭知易科罰金
    之折算標準，就被告甲○○罰金部分，諭知易服勞役之折算標準。又被告丙○○
    於行為後，刑法第四十一條業於九十年一月四日修正為「犯最重本刑為五年以下
    有期徒刑以下之刑之罪，而受六月以下有期徒刑或拘役之宣告，因身體、教育、
    職業、家庭之關係或其他正當事由，執行顯有困難者，得以一元以上三元以下折
    算一日，易科罰金。但確因不執行所宣告之刑，難收矯正之效或難以維持法秩序
    者，不在此限。」並於同年月十日公佈施行，於同年月十二日生效，雖就本案法
    定刑為有期徒刑三年以下之罪部分，不生新舊法有利被告與否之比較，惟因法律
    既已修正如上，本院自應援引刑法第二條第一項前段之規定，適用裁判時之法律
    ，附此說明。扣案之電動賭博機具皇冠列車、三國誌、金牌瑪琍、王牌對決、水
    果精靈、滿貫大亨、熊貓篇、天文數字、數字方塊等共四十九臺（含ＩＣ板四十
    九片），係當場查獲賭博之器具，不問屬於犯人與否，均應依刑法第二百六十六
    條第二項之規定宣告沒收，另代幣四千二百三十七枚、監視器二組及電眼二臺，
    均為被告丙○○所有，且係供前開常業賭博犯行所用之物，至賭資二千八百六十
    元，則為前開常業賭博犯行所得之物，亦為被告丙○○所有，業經被告丙○○供
    明在卷，應分別依刑法第三十八條第一項第二款、第三款之規定宣告沒收。再扣
    案之賭資二千元，則為被告甲○○因本件賭博犯行所得之物，已據其供承在卷，
    併依刑法第三十八條第一項第三款之規定，予以宣告沒收。
貳、無罪部分：
一、公訴意旨另以：被告乙○○於九十年一月十八日上午五時四十五分許，在新竹市
    ○○街八號一樓「九九電子遊藝場」，把玩賭博性電動玩具，因認被告乙○○涉
    有刑法第二百六十六條第一項前段之賭博罪嫌。
二、按犯罪事實應依證據認定之，無證據不得推定其犯罪事實，又無法證明被告犯罪
    者，應諭知無罪之判決，刑事訴訟法第一百五十四條、第三百零一條第一項分別
    定有明文。且認定不利於被告之事實，須依積極證據，苟積極證據不足為不利於
    被告事實之認定時，即應為被告有利之認定，更不必有何有利之證據，亦經最高
    法院三十年上字第八一六號判例所揭示。而認定犯罪事實所憑之證據，無論其為
    直接或間接證據，其為訴訟上之證明，必須達於一般之人均可得確信之程序，而
    無合理之懷疑存在時，始稱相當（最高法院八十一年度台上字第六九０號判決參
    照）。
三、公訴人認被告乙○○涉有上開賭博犯行，係以警員至該電子遊藝場搜索時，被告
    乙○○正在現場，及同案被告甲○○坦認有兌換金錢之自白為其主要論據。訊據
    被告乙○○堅詞否認有何賭博犯行，辯稱：查獲當天只玩了十五分鐘，警察就來
    了，八十九年九月曾經玩過一次，都是純娛樂，沒有換過錢等語。經查：
  （一）被告甲○○前述之供詞，僅就其個人在該電子遊藝場內賭博行為所為之自白
        ，自不能以該供詞，即遽認被告乙○○亦有在該電子遊藝場內兌換現金之賭
        博行為。
  （二）至被告蔡案松擺設前述電動賭博機具，雖有常業賭博之行為，然其既係以兌
        換現金之方式賭博，被告乙○○雖在該電子遊藝場內把玩電動機具，但被告
        乙○○既未曾換過錢，即無證據足資證明被告乙○○知悉其把玩電動機具後
        ，可兌換金錢，是被告乙○○客觀上雖有把玩電動機具之行為，但尚難認其
        主觀上有賭博之犯意。從而，被告乙○○前述把玩電動機具之行為與刑法第
        二百六十六條第一項前段普通賭博罪之構成要件即屬有間，自難以該罪相繩
        。此外，復查無其他積極證據足認被告乙○○確有公訴人所指之前開賭博犯
        行，揆諸前揭規定、說明，自應就被告乙○○諭知無罪之判決。
據上論斷，應依刑事訴訟法第二百九十九條第一項前段、第三百零一條第一項，刑法
第二條第一項前段、第二百六十七條、第二百六十六條第一項前段、第二項、第四十
一條第一項前段、第四十二條第二項、第三十八條第一項第二款、第三款，罰金罰鍰
提高標準條例第一條前段、第二條，判決如主文。
本案經檢察官林鳳師到庭執行職務。
中      華      民      國      九十一      年    三    月    二十二    日
                                臺灣新竹地方法院刑事第二庭
                                    審判長法    官
                                          法    官
                                          法    官
得上訴
附錄本案論罪科刑法條全文：
刑法第二百六十七條
以賭博為常業者，處二年以下有期徒刑，得併科一千元以下罰金。
刑法第二百六十六條第一項前段
在公共場所或公眾得出入之場所賭博財物者，處一千元以下罰金。
